【裁判字號】    90,上訴,1107
【裁判日期】    901128
【裁判案由】    偽造有價證券等
【裁判全文】
臺灣高等法院臺南分院刑事判決            九十年度上訴字第一一○七號    Ｃ
      上  訴  人  臺灣臺南地方法院檢察署檢察官
      被      告  丁  ○  ○
      指定辯護人  本院公設辯護人戊  ○  ○
右上訴人因被告偽造有價證券等案件，不服臺灣臺南地方法院九十年度訴更字第二號
中華民國九十年六月廿九日第一審判決（起訴案號：臺灣臺南地方法院檢察署八十七
年度偵字第二一三一號），提起上訴，本院判決如左：
      主      文
上訴駁回。
      理      由
一、公訴意旨略以：丁○○意圖為自己不法之所有，於八十四年十月底，在臺南市○○路○段五一九巷五十號，竊取王添權所有臺南市區漁會票號ＦＡ－五三五八五
    一至五三五八六○連號支票十張，將其中二張盜蓋其父丙○○印章為發票人，將
    該二紙支票置於臺南市○○路○段一八一巷二十二號二樓賃居處，嗣丁○○因案
    被羈押，乙○○乃於八十六年十一月底遷入，於收拾房間時發現該二紙支票，竟
    趁機竊取，並意圖供行使之用，在該票據上簽發發票日期及票面金額新台幣二十
    一萬六千六百元，於偽造有價証券完成後，交由不知情許秋燕調借現款，許秋燕
    則交由其妹許素珍提示，遭銀行退票，因認丁○○涉有刑法第三百二十條第一項
    竊盜及同法第二百零一條第一項偽造有價證券罪嫌云云。
二、公訴人認為被告丁○○涉有右揭竊盜及偽造有價證券罪嫌，無非係以附表編號一
    、二所示支票係由乙○○在臺南市○○路○段一八一巷二十二號二樓乃被告丁○○賃居處取得，且蓋有被告丁○○父親丙○○之印鑑章，業據共同被告乙○○供
    述甚詳；又被告丁○○臺南市○○路○段五○七巷二六號住處與失竊地點同段五
    一九巷五十號相距不遠，具有地緣關係，何況附表編號一、二所示支票筆跡與當
    庭命乙○○所寫相符，難謂非其偽造，為其所憑論據。
三、按犯罪事實應依證據認定之，無證據不得推定其犯罪事實，刑事訴訟法第一百五
    十四條定有明文。所謂犯罪事實之證據，係指足以認定被告確有犯罪行為之積極
    證據而言，該項證據且須適合被告犯罪事實之認定，始得採為斷罪資料，有最高
    法院二十九年上字第三一○五號、五十三年台上字第二七五○號判例足資參照。
四、訊據被告丁○○矢口否認有竊盜及偽造該二紙支票之犯行，辯稱：伊不知賃居處
    何以有該張支票，亦不知何以蓋有伊父親印文，然賃居處曾有朋友進出等語。
五、經查被害人王添權自警訊以迄偵查及原審法院審理中均一再指訴：伊於八十四年
    十月底，詳細日期不記得，在臺南市○○路住宅失竊空白支票十張，有辦理掛失
    止付手續，並向警方報案等語（詳警刑三字警卷第三一三五號第五頁背面，原審
    卷第二十七頁背面第五行至第六行、第一百七十四頁正面第七行）。又被害人王
    添權於八十四年十月廿六日辦理掛失止付，除有「遺失票據申報書」、「票據掛
    失止付通知書」影本各乙紙附卷足憑外（詳南市警四刑偵字第一六五號卷第五頁
    、警刑三字第三一三五號卷第十三頁），並經原審法院向臺南市區漁會函查屬實
    ，有該漁會八十七年十月廿二日南市漁信字第四○七二號函乙紙在卷足按（詳原
    審卷第一百廿一頁）；顯然被害人王添權係於八十四年十月底，在臺南市○○路
    住宅失竊空白支票十張，極臻明確。
六、次查被告丁○○一再辯稱：伊於八十四年八月十五日因肅清煙毒條例等案當街被
    警方逮捕，隨即移送檢察官偵訊後發監執行，至八十六年四月十五日始行出獄，
    豈有可能前往臺南市○○路被害人王添權住處竊取支票？等語，本院經查被告丁○○確於八十四年八月十五日因肅清煙毒條例等案入監服刑，至八十六年四月十
    五日始行出獄，此有被告全國前案紀錄表之記載足參（詳原審卷第十頁）；足徵
    被告丁○○該部分所辯，乃屬信而有徵之事實，應可憑採。以此衡之，被告丁○○既然於八十四年八月十五日入監服刑，殊無可能於八十四年十月下旬前往臺南
    市○○路被害人王添權住處竊取空白支票，應可斷言。又原審法院為求慎重計，
    特別將支票原本乙紙，連同被告丁○○當庭所寫字跡三紙及筆記簿二本之筆跡，
    囑託內政部警政署刑事警察局鑑定結果，證實送鑑支票上字跡與丁○○、乙○○
    字跡，皆不相符，亦有該局八十七年十一月廿七日刑鑑字第九一三四七號鑑驗通
    知書乙紙附卷可參（詳原審卷第一百四十頁至第一百四十一頁）。由前開證據顯
    示，亦難認為附表編號１、２所示支票乃被告丁○○所竊取偽造。
七、復按被告丁○○雖坦承因受僱於甲○○，經雇主甲○○賃租臺南市○○路○段一
    八一巷二十二號二樓作為員工宿舍，供被告丁○○居住，然被告丁○○於八十七
    年二月三日警訊即供稱：「我大約於八十六年十一月初（詳細日期記不清楚）搬
    進去住，約住了四、五天，便因為煙毒羈押於台南看守所至今（指八十七年二月
    三日）」等語（詳南市警刑三字三一三五號警卷第一頁背面），並有被告前科紀
    錄表附卷可按，可知被告丁○○於八十六年十一月中旬確因另案羈押於臺南看守
    所。同案被告乙○○係嗣於八十六年十一月底，徵得甲○○同意，搬入臺南市○○路○段一八一巷二十二號二樓賃居處。其後乙○○即持附表編號１所示支票，
    向不知情許秋燕、陳炎成調借現款而遭警查獲，足見該支票被蓋用被告丁○○父
    親「丙○○」印章，完成發票行為，以及該支票被他人持以調現之時，被告丁○○正羈押在臺南看守所，顯然偽造附表所示支票者，應非被告丁○○。
八、綜上所述，被告丁○○被訴竊盜及偽造有價證券罪嫌，應屬不能證明，此外復查
    無其他積極證據足以證明被告丁○○有竊盜及偽造有價證券犯行，理應諭知無罪
    ，以免冤抑。原審基此理由所為被告丁○○無罪判決，本院經核其認事用法，尚
    無不合。檢察官上訴意旨，仍執陳詞，指摘原判決不當，為無理由，應予駁回。
據上論斷，應依刑事訴訟法第三百六十八條判決如主文。
本案經檢察官林炎昇到庭執行職務。
中    華    民    國      九十      年      十一      月      二十八    日
                                  臺灣高等法院臺南分院刑事第五庭
                                      審判長法官  茆    臺    雲
                                            法官  蔡    長    林
                                            法官  李    文    福
右正本證明與原本無異。
檢察官如不服本判決，應於判決送達後十日內向本院提出上訴書。
                                      法院書記官  趙    玲    瓏
中    華    民    國      九十      年      十一      月      二十八    日
附表：
┌──┬───┬───────┬───────┬──────────┐
│編號│付款人│票          號│  到  期  日  │ 票面金額（新台幣） │
├──┼───┼───────┼───────┼──────────┤
│ １ │臺南市│五三五八五五號│八七、一、廿五│  二一六、○○○元  │
│    │區漁會│              │              │                    │
├──┼───┼───────┼───────┼──────────┤
│ ２ │同  右│五三五八五六號│八七、一、十五│    五○、○○○元  │
├──┼───┼───────┼───────┼──────────┤
│ ３ │同  右│五三五八五七號│   未記載     │      未記載        │
└──┴───┴───────┴───────┴──────────┘


司法院資訊處製作；財團法人民間司法改革基金會備份。
